【裁判字號】    96,訴,2418
【裁判日期】    970403
【裁判案由】    贈與稅
【裁判全文】
臺北高等行政法院判決
                                     96年度訴字第02418號
                              .
原      告  甲○○
法定代理人  丙○○
訴訟代理人  乙○○兼送達代收.
被      告  財政部臺灣省北區國稅局
代  表  人  陳文宗（局長）
訴訟代理人  丁○○兼送達代收.
上列當事人間因贈與稅事件，原告不服財政部中華民國96年5 月
17日台財訴字第09600079060 號訴願決定，提起行政訴訟。本院
判決如下：
    主  文
原告之訴駁回。
訴訟費用由原告負擔。
    事  實
一、事實概要：
    緣原告於民國（下同）88年5 、6 月間以投資國外股權證券
    為名，自其銀行帳戶匯出新臺幣（下同）92,403 ,655 元至
    被投資公司在香港之銀行帳戶，其中62,755,190元轉存孫女
    乙○○定期存單，涉及贈與，未依規定辦理贈與稅申報，經
    法務部調查局北部地區機動工作組查獲，通報被告所屬臺北
    縣分局核定本次贈與62,755,190元，併計前次贈與13,386,5
    53元，核定贈與總額76,141,743元，應納稅額27,326,502元
    ，並處罰鍰27,326,500元。原告不服，申請復查遭駁回，提
    起訴願，經財政部93年8 月23日台財訴字第09300236070 號
    訴願決定將原處分（復查決定）撤銷，由被告另為處分。嗣
    被告以95年10月18日北區國稅法二字第0950026434號重核復
    查決定仍維持原核定，原告猶表不服，復提起訴願遭決定駁
    回，遂提起本件行政訴訟。
二、兩造聲明：
    (一)原告聲明求為判決：1.訴願決定及原處分（即重核復查決
                          定）均撤銷。
                        2.訴訟費用由被告負擔。
    (二)被告聲明求為判決：1.原告之訴駁回。
                        2.訴訟費用由原告負擔。
三、兩造之爭點：
    (一)本案爭執點如下：原告主張其匯出的資金轉為乙○○四筆
      定期存單的資金，來自吳土城生前從台北商銀、板橋農會
      、及郵局所匯入的，被告已經對於吳土城轉入的款項核課
      遺產稅，又再對這一件核課贈與稅，是重複課稅，違反租
      稅比例原則，是否有理？
    (二)原告主張之理由：
      1.緣原告之配偶吳土城於88年6 月7 日死亡，其死亡前分
        別於88年5 月27日、5 月29日、6 月2 日、6 月3 日及
        6 月7 日分別自其板橋市農會、台北商銀及郵局各轉入
        53,000,000元、8,500,000 元及8,410,000 元，合計69
        ,910,000元予原告台北商銀及板橋市農會帳戶。覆原告
        於次日或隔日隨即就配偶吳土城所轉入之資金於88年5
        月28日、6 月3 日、6 月7 日、6 月8 日，分別結匯美
        元450,000 元、450,000 元、300,000 元及670,000 元
        ，合計結匯1,870,000 美元，折合新台幣61,086,400元
        ，剩餘之資金8,823,600 元【即原告配偶所轉入的資金
        69,910,000元- 原告結匯的資金61,086,400元】原告連
        同其於88年8 月12日定期存單解約之資金，於8 月12日
        及8 月13日結匯美元480,000 元及495,000 元，折合新
        台幣31,317,955元。前述資金共計分6 次自原告台北商
        銀華江分行帳戶匯出2,845,000 美元【折合新台幣92,4
        04,355元，其中69,910,000元係來自於原告配偶吳土城
        於死亡前所轉入】至MIRROR LAKES CO 公司( 以下簡稱
        ML公司) 在香港海外信託銀行(OVERSEAS TRUST BANK)0
        00-000-0000 號帳戶，用以購買孫女乙○○名義之ML公
        司所發行之基金受益憑證，嗣後經乙○○出售該公司受
        益憑證後，將售得之資金於88年6 月5 日、6 月7 日、
        6 月10日及11月9 日做成4 張定期存單，分別為449,97
        5 美元、750,565.26美元、669,975 美元及51,413.88
        美元，合計1,921,929.14美元。案經檢舉，被告以檢舉
        人所附該4 張定期存單，就轉存之資金，按轉匯之匯率
        分別換算為新台幣，核定原告贈與孫女乙○○新台幣62
        ,755,190元，加計同年度其他贈與13,386,553元，贈與
        稅27,326,502元，同時加處一倍罰鍰27,326,500元。
      2.前述之資金移轉【即原告之配偶吳土城($69,910,000)
        →原告(92,404,355 元，其中69,910,000元係來吳土城
        所轉入) →國外ML公司購買乙○○名義之受益憑證→乙
        ○○名義之4 張定期存單($62,755,190元) 】，分別遭
        被告課徵：(1)原告之配偶吳土城遺產稅「遺產- 漏報銀
        行存款：板橋市農會52,992,834元、台北商銀8,500,30
        5 元及郵局8,395,696 元，合計69,888,835元。」同時
        加處一倍「罰鍰」( 附件一) 。(2)及本案原告贈與乙○
        ○之贈與稅「贈與- 以乙○○持有香港海外信託銀行(O
         VERSEAS TRUST BANK)之4 筆定存單合計1,921,929.14
        美元，折合新台幣62,755,190元」同時加處一倍「罰鍰
        」( 附件二) 。
      3.原告不服分別就(1)原告之配偶吳土城遺產稅提起復查(
        附件三) 、訴願均遭駁回( 附件四) ，目前亦提請鈞院
        審理中，合先述明。及(2)本案原告之贈與稅提起復查(
        附件五) 、訴願，經財政部台財訴字第09300236070 號
         (附件六) 撤銷原處分。其撤銷意旨以：第查原告之配
        偶吳土城(88 年6 月7 日死亡) 生前先後於88年5 月27
        日、5 月29日、6 月2 日、6 月3 日及6 月7 日分別自
        其板橋市農會、台北商銀及郵局各轉入53,000,000元、
        8,500,000 元及8,410,000 元，合計69,910,000元予原
        告台北商銀及板橋市農會帳戶後，原告隨即於次日或數
        日後，分次彙整轉匯至ML公司在香港之銀行帳戶，為被
        告查明之事實；另查被告於核課吳土城遺產稅時，核定
        吳土城之銀行存款共計7 筆，有吳土城遺產稅核定通知
        書可稽，其中核定其繼承人等漏報板橋市農會52,992,8
        34元、台北商銀8,500,305 元及郵局8,395,696 元等3
        筆銀行存款，與前開自吳土城銀行帳戶提領之款項，有
        無關聯？被告答辯時並未據以論述。從而原告主張被告
        已將該款項核定為吳土城之銀行存款，併入遺產總額核
        課遺產稅，再予以認定該資金係屬原告對其孫乙○○之
        贈與，顯有錯誤乙節。故將原處分( 復查決定) 撤銷。
      4.經被告重核，做成95年10月18日北區國稅法二字第0950
        026434號重核復查決定書( 附件七) 維持原核定。原告
        不服，再次提起訴願遭財政部96年5 月17日台財訴字第
        09600079060 號訴願決定駁回( 附件八) ，茲向鈞院提
        起本案行政訴訟。
      5.按同一筆資金遭被告同時課徵原告配偶吳土城遺產稅與
        漏報罰鍰及原告贈與稅及罰鍰；同一課徵標的「69,910
        ,000元」遭被告課徵原告配偶吳土城遺產稅及其罰鍰與
        原告贈與稅及其罰鍰之稅負高達1 億2 仟多萬，被告所
        為之處分，已超過課徵標的。
      6.本案被告贈與稅之課徵標的【即4 張美元定期存單1,92
        1,929.14美元，折合新台幣62,755,190元】系來自原告
        配偶吳土城死亡前3 家銀行存款提領【即板橋市農會、
        台北商銀及郵局各53,000,000元、8,500,000 元及8,41
        0,000 元，合計69,910,000元】所轉入，該資金之移轉
        業經被告查証確屬同一筆資金。
      7.原告之配偶吳土城死亡前提領3 家銀行存款轉予原告之
        資金，業由被告課徵其繼承人漏報吳土城之銀行存款【
        板橋市農會52,992,834元、台北商銀8,500,305 元及郵
        局8,395,696 元，合計69,888,835元】之遺產稅及罰鍰
        ，被告復就同一筆資金再課徵原告贈與其孫乙○○【即
        4 張美元定期存單1,921,929.14美元，折合新台幣62,7
        55,190元】之贈與稅及罰鍰。同一筆資金於同日或次日
        之移轉，竟遭被告同時課徵遺產稅34,944,417元及罰鍰
        31,991,780元( 按吳土城之遺產稅率為50% ，本金加罰
        鍰幾乎是漏報金額的全數) ，與贈與稅27,326,502元及
        罰鍰27,326,502元，合計原告暨繼承人應納稅負已高達
        121,589,201 元之譜。被告就『同一筆資金』所課徵之
        稅負，除『重複課稅』外更違反『租稅比例原則』，本
        案課徵標的為69,888,835元，被告就課徵標的所課徵之
        稅負高達121,589,201 元，原告實無法負擔，懇請鈞院
        鑒核，賜判如訴之聲明。
    (三)被告主張之理由：
      1.本稅：
        (1)按「凡經常居住中華民國境內之中華民國國民，就其
          在中華民國境內或境外之財產為贈與者，應依本法規
          定，課徵贈與稅。」「本法稱贈與，指財產所有人以
          自己之財產無償給予他人，經他人允受而生效力之行
          為。」為遺產及贈與稅法第3 條第1 項及第4 條第2
          項所明定。次按「動產所有權之歸屬，原以占有為要
          件，此項存款既係被繼承人之名義存入，其物權為存
          款人所有，在未提領以前，不能指為他人所有，否則
          權利義務之主體無從確定，物權陷於紊亂。被繼承人
          以其自己名義開立存戶，將款存入銀行、郵局及公司
          ，其存款自屬被繼承人所有。」行政法院62年度判字
          第127 號著有判例。
        (2)原告之配偶吳土城（88年6 月7 日死亡）生前於88年
          5 月27日、88年5 月29日、88年6 月2 日、88年6 月
          3 日、88年6 月4 日及88年6 月7 日分6 次自其台北
          商銀、台北縣板橋市農會（以下簡稱板橋市農會）及
          板橋郵局帳戶匯款15,000,000元、5,500,000 元、38
          ,000,000元、8,410,000 元、90,000元及3,000,000
          元合計70,000,000元至原告台北商銀帳戶8,500,000
          元及板橋市農會帳戶61,500,000元，嗣原告於88年5
          月27日、88年6 月3 日及88年6 月8 日將其中板橋市
          農會帳戶55,000,580元轉存台北商銀後，隨即於88年
          5 月28日、88年6 月3 日、88年6 月7 日及88年6 月
          8 日分別提領14,741,550元、14,742,000元、9,797,
          700 元及21,805,150元，連同其本人88年8 月12日定
          期存單解約提領15,425,280元及15,891,975元合計92
          ,403,655元以投資國外股權證券為名，分6 次匯款2,
          845,000 美元（折合新臺幣92,403,655元）至被投資
          公司Mirror Lakes公司（以下簡稱ML公司）在香港海
          外信託銀行（Overseas Trust Bank ）帳戶，其中1,
          921,929 美元（折合新臺幣62,755,190元）於88年6
          月5 日、88年6 月7 日、88年6 月10日及88年11月9
          日轉存孫女乙○○4 筆定期存單：編號001979，449,
          975 美元、編號001987，750,565.26美元、編號0090
          07，669,975 美元及編號015930，51,413.88 美元，
          有中央銀行外匯局外匯資料、台北商銀匯出匯款賣匯
          水單、結購外匯匯出匯款申報書及定期存單影本可稽
          。被告依據台北商銀及板橋市農會系爭資金提、存、
          匯款憑證及開戶印鑑資料查核比對，各筆資金取款憑
          條印鑑章與開戶資料相符，又財團法人新光吳火獅紀
          念醫院病歷摘要紀錄載明系爭資金提領日期吳土城意
          識清楚，非屬重病無意識能力，如非其授權並交付印
          鑑章，其繼承人或他人實無法代為處理提款事宜，足
          堪認定系爭資金提領之效力及於吳土城，且就資金流
          程觀之，吳土城各筆匯款存入原告銀行帳戶，與原告
          各筆國外匯款之時間及金額並非一致，按動產所有權
          之歸屬，以占有為要件，吳土城既將名下銀行存款70
          ,000,000元轉存原告帳戶，已生實際占有之效力，原
          告分別於88年5 月29日、88年6 月4 日及88年6 月7
          日及88年6 月16日自台北商銀帳戶現金提領225,000
          元、700,000 元、600,000 元及43,481元，陸續提領
          支用一部分資金後，其餘62,755,190元連同自己定期
          存款解約合計92,403,655元匯出國外投資運用，另於
          88年6 月24日、88年6 月29日、88年7 月6 日及88年
          8 月4 日自板橋市農會帳戶現金提領500,000 元、75
          0,000 元、500,000 元及700,000 元，88年7 月19日
          開行庫票800,000 元支用，顯見原告對吳土城匯入其
          帳戶之款項有完全支配權，自有允受之實，核屬夫妻
          贈與，不計入贈與總額，惟應依遺產及贈與稅法第15
          條第1 款規定併入吳土城遺產，課徵遺產稅。至原告
          以投資國外股權證券為名，自其銀行帳戶匯出92,403
          ,655元至被投資公司在香港之銀行帳戶，其中62,755
          ,190元轉存孫女定期存單，核屬原告對孫女之另一贈
          與行為，被告依法核定本次贈與62,755,190元。
        (3)原告起訴意旨略謂：原告配偶吳土城生前轉帳69,910
          ,000元予原告，原告匯款92,404,355元至ML公司在香
          港海外信託銀行帳戶，其中69,910,000元係來自吳土
          城所轉入，用以購買孫女乙○○名義之基金受益憑證
          ，嗣吳君出售該受益憑證後將所得資金轉存4 筆定期
          存單。原告之配偶死亡前提領3 家銀行存款轉予原告
          之資金，業由被告課徵其繼承人漏報吳土城銀行存款
          ，核定遺產稅34,944,417元及罰鍰31,991,780元，同
          一筆資金於同日或次日移轉，再課徵原告贈與孫女吳
          煥瑤之贈與稅27,326,502元及罰鍰27,326,502元，合
          計原告及繼承人稅負高達121,589,201 元。被告就同
          一筆資金所課徵之稅負，除重複課稅外，更違反租稅
          比例原則，本案被告就課徵標的69,888,835元所課徵
          之稅負高達121,589,201 元，原告實無法負擔云云。
        (4)經查原告之配偶吳土城於88年5 、6 月間將銀行存款
          70,000,000元轉存原告帳戶，原告以投資國外股權證
          券為名，將其中62,755,190元匯至被投資公司在香港
          海外信託銀行，嗣轉存為孫女乙○○4 筆定期存單，
          非如原告所稱以乙○○名義購買基金受益憑證，嗣吳
          君出售該受益憑證後將所得資金轉存4 筆定期存單。
          又吳土城遺產稅案，經被告所屬臺北縣分局核定漏報
          銀行存款69,888,835元，原告、吳成三、吳金葉及吳
          玉雲等4 人不服，申請復查，經被告復查決定變更為
          漏報死亡前二年內贈與70,000,000元，惟依行政救濟
          不得為更不利於申請人之決定，變更核定死亡前二年
          內贈與69,888,835元併計遺產總額，課徵遺產稅，合
          先陳明。次查，依遺產及贈與稅法第15條第1 項規定
          ，被繼承人死亡前二年內贈與配偶、依民法第1138條
          及第1140條規定之各順序繼承人及其配偶之財產，應
          於被繼承人死亡時，視為被繼承人之遺產，併入其遺
          產總額課徵遺產稅；同法第11條第2 項規定，被繼承
          人死亡前二年內贈與之財產，依第15條之規定併入遺
          產課徵遺產稅者，應將已納之贈與稅連同按郵政儲金
          匯業局1 年期定期存款利率計算之利息，自應納遺產
          稅額內扣抵。但扣抵額不得超過贈與財產併計遺產總
          額後增加之應納稅額。從而被繼承人死亡前二年內贈
          與特定個人財產，除應依法課徵贈與稅外，該贈與之
          財產亦應併入其遺產總額課徵遺產稅，僅已納之贈與
          稅應自遺產稅額內扣抵，以避免重複課稅。本件原告
          將資金轉存孫女乙○○定期存單，涉及贈與，未依規
          定辦理贈與稅申報，經被告所屬臺北縣分局核定本次
          贈與62,755,190元，應納稅額27,326,502元及罰鍰27
          ,326,500元，合計54,653,002元並未超過贈與金額。
          另吳土城遺產稅案，經被告復查決定變更遺產總額18
          0,953,231 元，應納稅額33,042,790元及罰鍰31,943
          ,300元，合計64,986,090元亦未超過遺產總額；符合
          遺產及贈與稅法第47條之規定；又併計吳土城遺產總
          額之死亡前二年內贈與，屬夫妻贈與，不計入贈與總
          額，並無已納之贈與稅額，即不發生已納之贈與稅應
          自遺產稅額內扣抵問題，亦無重複課稅情事，原告所
          訴，容有誤解。
        2.罰鍰：
          (1)按「除第20條所規定之贈與外，贈與人在一年內贈
            與他人之財產總值超過贈與稅免稅額時，應於超過
            免稅額之贈與行為發生後30日內，向主管稽徵機關
            依本法規定辦理贈與稅申報。」「納稅義務人違反
            第23條或第24條之規定，未依限辦理遺產稅或贈與
            稅申報者，按核定應納稅額加處1 倍至2 倍之罰鍰
            。」為遺產及贈與稅法第24條第1 項及第44條前段
            所明定。
          (2)原告以投資國外股權證券為名，將銀行存款匯至被
            投資公司在香港之銀行帳戶後，部分款項62,755,1
            90元轉存其孫女定期存款，核屬贈與行為，依前揭
            規定即有申報義務，其未依規定辦理贈與稅申報，
            被告按核定應納稅額27,326,502元處1 倍罰鍰27,3
            26,500元（計至百元止）並無違誤。
        3.綜上論述：原核定、重核復查及訴願決定並無違誤，
          請准如答辯之聲明判決。
    理  由
一、本件被告代表人原為凌忠嫄，訴訟中變更為陳文宗，業據被
    告新任代表人陳文宗提出承受訴訟狀聲明承受訴訟，核無不
    合，應予准許。
二、本稅部分：
(一)按「凡經常居住中華民國境內之中華民國國民，就其在中華民
  國境內或境外之財產為贈與者，應依本法規定，課徵贈與稅。
  」、「本法稱贈與，指財產所有人以自己之財產無償給予他人
  ，經他人允受而生效力之行為。」遺產及贈與稅法第3 條第1
  項及第4 條第2 項分別定有明文。次按「動產所有權之歸屬，
  原以占有為要件，此項存款既係被繼承人之名義存入，其物權
  為存款人所有，在未提領以前，不能指為他人所有，否則權利
  義務之主體無從確定，物權陷於紊亂。被繼承人以其自己名義
  開立存戶，將款存入銀行、郵局及公司，其存款自屬被繼承人
  所有。」改制前最高行政法院著有62年度判字第127 號判例在
  案。
(二)查原告之配偶吳土城於88年6 月7 日死亡，死亡前在新光吳火
  獅醫院住院，吳土城生前先後於88年5 月27日、88年5 月29日
  、88年6 月2 日、88年6 月3 日、88年6 月4 日及88年6 月7
  日分6 次自其台北商銀、台北縣板橋市農會及板橋郵局帳戶匯
  款15,000,000元、5,500,000 元、38 ,000,000 元、8,410,00
  0 元、90,000元及3,000,000 元合計70,000,000元至原告台北
  商銀帳戶8,500,000 元及板橋市農會帳戶61,500,000元，嗣原
  告於88年5 月27日、88年6 月3 日及88年6 月8 日將其中板橋
  市農會帳戶55,000,580元轉存台北商銀後，隨即於88年5 月28
  日、88年6 月3 日、88年6 月7 日及88年6 月8 日分別提領14
  ,741,550元、14,742,000元、9,797, 700元及21,805,150元，
  連同其本人88年8 月12日定期存單解約提領15,425,280元及15
  ,891,975元合計92 ,403,655 元以投資國外股權證券為名，分
  6 次匯款2, 845,000美元（折合新臺幣92,403,655元）至被投
  資公司Mirror Lakes公司在香港海外信託銀行（Overseas
  Trust Bank）帳戶，其中1, 921,929美元（折合新臺幣62,755
  ,190元）於88年6 月5 日、88年6 月7 日、88年6 月10日及88
  年11月9 日轉存孫女即本件訴訟代理人乙○○4 筆定期存單：
  編號001979，449, 975美元、編號001987，750,565.26美元、
  編號0090 07 ，669,975 美元及編號015930，51,413.88 美元
  之事實，業據原告訴訟代理人乙○○於本院準備程序中自承在
  卷（見本院卷第113 頁），且有中央銀行外匯局外匯資料、台
  北商銀匯出匯款賣匯水單、結購外匯匯出匯款申報書及定期存
  單影本附於原處處分卷可稽。
(三)次查依據台北商銀及板橋市農會系爭資金提、存、匯款憑證及
  開戶印鑑資料，被告逐一查核比對，證實各筆資金取款憑條印
  鑑章與開戶資料相符。而財團法人新光吳火獅紀念醫院病歷摘
  要紀錄（見原處分卷第289 頁至第297 頁）載明系爭資金提領
  日期吳土城意識清楚，且原告亦未爭執吳土城前揭生前之提款
  非吳土城授權，堪認系爭資金提領之效力及於吳土城。又就資
  金流程而觀，吳土城各筆匯款存入原告銀行帳戶，與原告各筆
  國外匯款之時間及金額並非一致，按動產所有權之歸屬，以占
  有為要件，吳土城既將名下銀行存款70 ,000,000 元轉存原告
  帳戶，原告即已實際占有，而成為前開資金之所有人。嗣原告
  分別於88年5 月29日、88年6 月4 日及88年6 月7 日及88年6
  月16日自台北商銀帳戶現金提領225,000 元、700,000 元、60
  0,000 元及43,481元，陸續提領支用一部分資金後，其餘62,7
  55,190元連同自己定期存款解約合計92, 403,655 元匯出國外
  投資運用，另於88年6 月24日、88年6 月29日、88年7 月6 日
  及88年8 月4 日自板橋市農會帳戶現金提領500,000 元、750,
  000 元、500,000 元及700,000 元，88年7 月19日開行庫票80
  0,000 元支用，顯見原告對吳土城匯入其帳戶之款項有完全支
  配權，自有允受之實，堪以認定。此項資金之交付與允受，核
  屬夫妻間之贈與，雖不計入贈與總額，惟應依遺產及贈與稅法
  第15條第1 款規定併入吳土城遺產，課徵遺產稅。
(四)但查原告以投資國外股權證券為名，自其銀行帳戶匯出92,403
  ,655元至被投資公司在香港之銀行帳戶，其中62,755,190元轉
  存孫女乙○○定期存單，核屬原告將其自己之財產無償給予孫
  女乙○○之另一贈與行為，被告依遺產及贈與稅法第4 條第2
  項規定，核定本次贈與62,755,190元，核無不合。
(五)原告主張其配偶吳土城生前轉帳69,910 ,000 元予原告，原告
  匯款92,404,355元至ML公司在香港海外信託銀行帳戶，其中69
  ,910,000元係來自吳土城所轉入，用以購買孫女乙○○名義之
  基金受益憑證，嗣吳君出售該受益憑證後將所得資金轉存4 筆
  定期存單，固屬實情；惟吳土城死亡前提領3 家銀行存款轉予
  原告之資金，業由被告課徵其繼承人漏報吳土城銀行存款，核
  定遺產稅34,944,417元及罰鍰31,991,780元，同一筆資金於同
  日或次日移轉，再課徵原告贈與孫女乙○○之贈與稅27,326,5
  02元及罰鍰27,326,502元，合計原告及繼承人稅負高達121,58
  9,201 元。被告就同一筆資金所課徵之稅負，除重複課稅外，
  更違反租稅比例原則，本案被告就課徵標的69,888,835元所課
  徵之稅負高達121,589,201 元，原告實無法負擔云云。但查：
  1.原告之配偶吳土城於88年5 、6 月間將銀行存款70,000,000
    元轉存原告帳戶，嗣由原告以投資國外股權證券為名，將其
    中62 , 755,190元匯至被投資公司在香港海外信託銀行，再
    轉存為孫女乙○○4 筆定期存單，業據原告於本院準備程序
    中不爭執，非如原告所稱以乙○○名義購買基金受益憑證，
    再將受益憑證出售所得資金轉存4 筆定期存單。
  2.遺產及贈與稅法第15條第1 項規定被繼承人死亡前二年內贈
    與配偶、依民法第1138條及第1140條規定之各順序繼承人及
    其配偶之財產，應於被繼承人死亡時，視為被繼承人之遺產
    ，併入其遺產總額課徵遺產稅；第11條第2 項亦規定，被繼
    承人死亡前二年內贈與之財產，依第15條之規定併入遺產課
    徵遺產稅者，應將已納之贈與稅連同按郵政儲金匯業局1 年
    期定期存款利率計算之利息，自應納遺產稅額內扣抵。但扣
    抵額不得超過贈與財產併計遺產總額後增加之應納稅額。從
    而，可知被繼承人死亡前二年內贈與特定個人財產，除應依
    法課徵贈與稅外，該贈與之財產亦應併入其遺產總額課徵遺
    產稅，僅已納之贈與稅應自遺產稅額內扣抵，以避免重複課
    稅。查吳土城遺產稅案，經被告所屬臺北縣分局核定漏報銀
    行存款69,888,835元，原告、吳成三、吳金葉及吳玉雲等4
    人不服，申請復查，經被告復查決定變更為漏報死亡前二年
    內贈與70,000,000元，惟依行政救濟不得為更不利於申請人
    之決定，變更核定死亡前二年內贈與69,888,835元併計遺產
    總額，課徵遺產稅在案。
  3.本件係原告將其所有之資金轉存孫女乙○○定期存單，涉及
    贈與，未依規定辦理贈與稅申報，經被告所屬臺北縣分局核
    定本次贈與62,755,190元，應納稅額27,326,502元及罰鍰27
    ,326,500元，合計54,653,002元並未超過贈與金額。另吳土
    城遺產稅案，經被告復查決定變更遺產總額180,953,231 元
    ，應納稅額33,042,790元及罰鍰31,943 ,300 元，合計64,9
    86,090元亦未超過遺產總額；符合遺產及贈與稅法第47條之
    規定；又併計吳土城遺產總額之死亡前二年內贈與，屬夫妻
    贈與，不計入贈與總額，並無已納之贈與稅額，即不發生已
    納之贈與稅應自遺產稅額內扣抵問題，亦無重複課稅情事，
    原告所訴，容有誤解。
三、罰鍰部分：
(一)按「除第20條所規定之贈與外，贈與人在一年內贈與他人之財
  產總值超過贈與稅免稅額時，應於超過免稅額之贈與行為發生
  後30日內，向主管稽徵機關依本法規定辦理贈與稅申報。」、
  「納稅義務人違反第23條或第24條之規定，未依限辦理遺產稅
  或贈與稅申報者，按核定應納稅額加處1 倍至2 倍之罰鍰。」
  遺產及贈與稅法第24條第1 項及第44條前段分別定有明文。
(二)查本件原告以投資國外股權證券為名，將銀行存款匯至被投資
  公司在香港之銀行帳戶後，部分款項62,755,1 90 元轉存其孫
  女乙○○定期存款，核屬贈與行為，已如前述，依前揭規定即
  有申報義務，其未依規定辦理贈與稅申報，被告按核定應納稅
  額27,326, 502 元處1 倍罰鍰27,326,500元（計至百元止）並
  無不合。
四、綜合上述，本件原告起訴論旨，均不足採，被告認定原告以
    其自己具支配力之財產，無償給予其孫女乙○○，並經乙○
    ○允受，而依遺產及贈與稅法第4 條第2 項課徵贈與稅，並
    依同法第44條規定，以原告未依同法第24條第1 項規定申報
    贈與稅，而課處罰鍰，經核並無違誤，訴願決定予以維持，
    亦無不合，原告徒執前詞及其一己主觀見解，訴請撤銷，為
    無理由，應予駁回。
五、據上論結，本件原告之訴為無理由，爰依行政訴訟法第98條
    第1 項前段，判決如主文。
中    華    民    國    97    年    4     月     3    日
         臺北高等行政法院第六庭審判長法  官   林  文  舟
                                     法  官   陳  鴻  斌
                                     法  官   闕  銘  富
上為正本係照原本作成。
如不服本判決，應於送達後20日內，向本院提出上訴狀並表明上
訴理由，如於本判決宣示後送達前提起上訴者，應於判決送達後
20日內補提上訴理由書（須按他造人數附繕本）。
中    華    民    國    97    年    4     月      8   日
                                     書記官   孫  筱  晴


司法院資訊處製作；財團法人民間司法改革基金會備份。
